【裁判字號】    97,訴,3850
【裁判日期】    980909
【裁判案由】    損害賠償
【裁判全文】
臺灣臺北地方法院民事判決              97年度訴字第3850號
原      告  乙○○
被      告  巨青建設股份有限公司
法定代理人  甲○○
訴訟代理人  許麗紅律師
上列當事人間損害賠償事件，本院於中華民國98年8月13日言詞
辯論終結，判決如下：
    主  文
原告之訴及假執行之聲請均駁回。
訴訟費用由原告負擔。
    事實及理由
壹、程序方面
    按訴狀送達後，原告不得將原訴變更或追加他訴。但請求之
    基礎事實同一，或不甚礙被告之防禦及訴訟之終結者，不在
    此限。民事訴訟法第255條第1項第2款、第7款定有明文。查
    ，本件原告原起訴請求房屋及停車位等之瑕疵損害賠償責任
    並聲明為：(一)被告應給付原告新台幣（下同）79萬5,000元
    ，及自起訴狀繕本送達翌日起至清償日止，按年息百分之五
    計算之利息。(二)願供擔保，請准宣告假執行；嗣於民國98年
    5 月20日準備程序期日以言詞撤回對停車位部分以外之請求
    並變更聲明為：(一)被告應給付原告100萬元，及自起訴狀繕
    本送達翌日起至清償日止，按年息5％計算之利息。(二)願供
    擔保，請准宣告假執行；復於98年7月15日準備程序期日以
    言詞追加請求為被告繳交車位之管理費並擴張聲明為：(一)被
    告應給付原告100萬元，及自系爭房屋點交翌日起至清償日
    止，按年息百分之五計算之利息。(二)被告應給付原告代被告
    繳交車位管理費9,300元。(三)願供擔保，請准宣告假執行；
    末於98年8月13日言詞辯論程序中減縮上開(一)聲明中之利息
    起算日為自起訴狀繕本送達翌日起。核其部分訴之聲明撤回
    、變更為被告所同意，且其基礎事實及訴訟資料均相同，是
    原告縱為上開變更追加，仍不甚礙於被告之防禦及訴訟之終
    結，依上開說明，原告所為訴之變更，於法即無不合，應予
    准許，合先敘明。
貳、實體方面
一、原告起訴主張：
  (一)原告於94年9月5日與被告簽立預定房地買賣契約（下稱系爭
    契約），向被告買受臺北市○○區○○段一小段0000-0000
    地號，案名為「米勒PART 1」之預定房地，E棟10樓乙戶（
    現門牌號碼為臺北市○○○路○段48號10樓之5）（下稱系爭
    房屋）及地下2層編號36號之機械停車位乙個（下稱系爭停
    車位），總價530萬元，原告已依約付款，而被告於96年11
    月19日將系爭房屋點交並辦理所有權移轉登記予原告。惟原
    告於買受系爭停車位時，被告公司之銷售人員未據實告知並
    說明原告買受系爭停車位僅取得其使用權而非所有權，亦未
    告知系爭停車位係以將地下室施作成為機械停車塔方式輪轉
    停放，而非將車輛於地下室內駛入機械停車位上下停放。原
    告若於買受當時知悉上情即不會以100萬元購買之。況自買
    受系爭房屋迄今被告仍未將系爭停車位及遙控器交予原告使
    用。又因該系爭停車位係採機械停車塔方式輪轉，而於使用
    上因每次將機械停車位移上可供停車所需時間過長，甚為不
    便，且系爭停車位位置與系爭契約之約定不符，系爭停車位
    設備故障率亦高，是該系爭停車位顯然未達契約預定之效用
    亦不符合通常之效用，而有瑕疵，被告應負物之瑕疵擔保責
    任，爰依民法359條規定解除契約，且被告於系爭停車位預
    售階段時，即知系爭停車場為棋盤式機械停車位，卻僅於系
    爭買賣契約中載明系爭停車位為機械停車位，係違反消費者
    保護法第5條之強制規定，應屬無效，而請求被告返還系爭
    停車位之價金及代被告繳交之車位管理費云云。並聲明：
    被告應給付原告100萬元，及自起訴狀繕本送達翌日起至清
    償日止，按年息百分之五計算之利息。被告應給付原告代
    被告繳交車位管理費9,300元。願供擔保，請准宣告假執
    行。
二、被告則以：
    系爭契約第2條第4款約定中即明示原告係購買系爭停車位之
    使用權，而非所有權。被告於點交系爭房屋之時即將系爭停
    車位點交予原告。且系爭停車位機械設備應符合通常之效用
    等語置辯，並聲明：(一)原告之訴駁回。(二)願供擔保，請准免
    為假執行。
三、查原告主張其於94年9月5日與被告簽立房屋及土地買賣預定
    合約書，買受坐落於臺北市○○區○○段一小段0000-0000
    地號，案名為「米勒PART 1」之預定房地，E棟10樓乙戶（
    現編門牌號碼為臺北市○○○路○段48號10樓之5）及地下2
    層編號36 號之機械停車位乙個，總價530萬元，原告已依約
    付款，被告則於96年11月19日將系爭房地所有權移轉登記予
    原告。系爭停車位係以機械設備將車輛以輪轉方式停放於地
    下室等情，業據原告提出系爭房地買賣契約書為憑（見本院
    卷第8頁至第26頁），復為被告所不爭執，堪信為真實。
四、原告主張被告並未告知其僅買受系爭停車位之使用權，且系
    爭停車位不符通常使用之效用而具有瑕疵，其得主張解除契
    約云云，為被告所否認，並以前詞置辯，是兩造爭點厥為：
    系爭停車位設備是否有瑕疵？原告主張解除契約，是否有據
    ？茲分敘如下：
  (一)按買賣因物有瑕疵，而出賣人依前五條之規定，應負擔保之
    責者，買受人得解除其契約或請求減少其價金。民法第359
    條前段定有明文規定。次按物之出賣人對於買受人，應擔保
    其物於危險移轉於買受人時無滅失或減少其價值之瑕疵，亦
    無滅失或減少其通常效用或契約預定效用之瑕疵，民法第35
    4條第1項前段亦有明文。然買受人如主張物之出賣人交付之
    物有瑕疵，自應就物之出賣人交付之物有瑕疵之有利於己之
    事實負舉證責任。本件原告主張系爭停車位設備具有瑕疵等
    語，惟為被告所否認，揆諸前揭說明，自應由原告就系爭停
    車位設備有瑕疵存在之利己事實存在負舉證責任，合先敘明
    。
  (二)原告雖主張被告並未告知其僅買受系爭停車位之使用權云云
    ，惟查依兩造簽立之系爭契約第2條第4款載有：「機械停車
    位地下二樓36號使用權（停車位價款為新台幣壹佰萬元整，
    已內含於總價款內），凡價購停車位使用權者，......，較
    未價購停車位使用權者.... 」等語，有兩造簽立之預訂房
    地買賣契約書在卷為憑（見本院卷第9頁），又參以原告自
    承伊係大學畢業，為第一次購屋之情，衡情自應就購屋相關
    細節審慎為之，而觀諸上開條款分別出現「使用權」字樣3
    次，就其條款位置及內容而言，亦無閱讀及理解上之困難，
    原告實無不能詳細審閱，足見原告就所購買之停車位為機械
    停車位，且性質為使用權非所有權乙節應知之甚詳，原告復
    未能就被告未告知所買受為系爭停車位之使用權等情舉證以
    實其說，是其上開主張尚屬無據，應非可採。
  (三)又原告主張系爭停車位設備係採機械停車塔方式輪轉，而每
    次將機械停車位移上可供停車所需時間過長，且故障率過高
    ，不符合通常使用之效用而具有瑕疵等語，查：
  1.按買賣標的物之瑕疵擔保請求權，依民法第354條之規定，
    於危險移轉時始能成立，惟若買賣標的物尚未交付，買受人
    倘能証明其瑕疵不能除去或確定出賣人拒絕為除去時，亦得
    請求（最高法院85年度上字第657號判決意旨參照）。
  2.原告主張被告尚未將系爭停車位點交予伊，並提出被告不爭
    執真正之被告公司之交屋會辦單為憑（見本院卷第132頁）
    ，觀諸上開交屋會辦單所示「遙控器（0）個」等語，堪信
    原告主張被告尚未交付系爭停車位等語，應屬實在。被告雖
    提出系爭停車位證明書抗辯業已交付系爭停車位云云，然參
    以該停車位證明書所載：「買受人：乙○○..... 使用位置
    ：... 右列停車位確為該君所承購，並依附圖位置使用。本
    書正本住戶收執，影本管委會收執為憑。.... 」等語，有
    上開停車位證明書在卷可稽（見本院卷第209頁），足見該
    停車位證明書上僅表彰買受人承購系爭停車位之證明，並無
    任何點交系爭停車位之記載，是尚難據此認定被告確已交付
    系爭停車位予原告，被告復未能就系爭停車位已交付乙節，
    舉證證明之，則被告抗辯系爭停車位業已交付，即屬無據，
    要難採信。
  3.承上說明，被告既未交付系爭停車位予原告，觀諸前開最高
    法院判決意旨，僅於原告即買受人得証明該瑕疵不能除去或
    確定被告即出賣人拒絕為除去時，始得主張瑕疵擔保責任，
    查本件縱認原告主張系爭停車位設備出車時間過久、故障率
    過高等情為真實，然查原告就上開瑕疵是否業已定期催告被
    告補正，而被告不補正，或上開瑕疵確實不能補正等情，均
    未舉證以實其說，準此，原告主張被告應負瑕疵擔保責任，
    尚嫌無據，難謂有理由。再原告既未舉證上開瑕疵係不能補
    正，則本件亦無不完全給付而得解除契約之問題，併予敘明
    。
  (四)另原告主張被告於系爭停車位預售階段時，即知系爭停車場
    為棋盤式機械停車位，卻僅於系爭買賣契約中載明系爭停車
    位為機械停車位，係違反消費者保護法第5條之強制規定，
    應屬無效云云，惟原告就上開主張均未舉證證明之，是其上
    開主張即屬無據，委無足取。
五、綜上所述，原告主張被告應負瑕疵擔保責任而主張解除契約
    ，並請求被告返還系爭停車位價金100萬元及代被告給付之
    停車位管理費9,300元，為無理由，應予駁回。
六、原告之訴既經駁回，其假執行之聲請應併予駁回。
七、本件事證已臻明確，兩造其餘攻擊防禦方法，經審酌後，或
    與本件無涉，或與判決結果不生影響，毋庸一一論列，併此
    敘明。
八、訴訟費用負擔之依據：民事訴訟法第78條。
中    華    民    國    98    年    9     月    9    日
                  民事第二庭    審判長法  官  朱漢寶
                                      法  官  陳秀貞
                                      法  官  陳雯珊
以上正本係照原本作成
如對本判決上訴，須於判決送達後20日內向本院提出上訴狀
中    華    民    國    98    年    9     月    9    日
                                      書記官  陳彥樺


司法院資訊處製作；財團法人民間司法改革基金會備份。
